最高法院刑事判決　　　　　　　　　　　　　　　九十一年度台上字第七一三二號
　　上　訴　人　甲○○
右上訴人因違反槍砲彈藥刀械管制條例案件，不服台灣高等法院台中分院中華民國八
十九年十月十一日第二審判決（八十九年度上訴字第九六三號，起訴案號：台灣台中
地方法院檢察署八十八年度偵字第一九七八七、二○五四一、二○六○六、二一一○
二號），提起上訴，本院判決如左：
    主  文
上訴駁回。
    理  由
按刑事訴訟法第三百七十七條規定：上訴於第三審法院，非以判決違背法令為理由，
不得為之。是提起第三審上訴，應以原判決違背法令為理由，係屬法定要件；如果上
訴理由狀並未依據卷內訴訟資料具體指摘原判決不適用何種法則或如何適用不當，或
所指原判決違法情事，顯與法律規定得為第三審上訴理由之違法情形不相適合時，均
應認其上訴為違背法律上之程式，予以駁回。本件原判決依憑告訴人蔡撓順之指訴、
第一審共同被告楊文賓在偵審中之陳述暨證人曾中副、蔡永松在第一審之證供與卷附
診斷證明書、內政部警政署刑事警察局鑑驗通知書及扣案槍枝等證據，本於推理作用
，而撤銷第一審關於上訴人甲○○部分之判決，改判仍論處上訴人共同未經許可持有
手槍（認上訴人犯未經許可持有手槍、未經許可持有子彈、剝奪他人行動自由及傷害
罪，依想像競合犯及牽連犯規定從未經許可持有手槍罪處斷）累犯罪刑。從形式上觀
察，並無違背法令之情形存在。上訴人上訴意旨略稱：（一）證人楊文賓之訊問，與
犯罪構成要件事實之存否有絕對關聯性，乃屬於應予嚴格證明之對象事實，自應踐行
刑事訴訟法第一百六十四條至第一百六十六條之法定調查證據程序，然原審訊問楊文
賓，竟未通知上訴人及其辯護人到場，其罔顧上訴人調查證據之聲請，顯然剝奪上訴
人及其辯護人對證人之詰問權，更屬未依法定程序調查證據，因訴訟當事人無由行使
詰問權，該楊文賓之證言，與證人以書面所為陳述並無差異，自不具證據能力。原審
竟漠視上訴人訴訟上正當權力之保障，採納楊文賓之證言，實已嚴重毀棄直接審理及
言詞審理主義之精神，自有應於審判期日調查之證據未予調查之違法。（二）上訴人
於案發當時確在家中與友人泡茶聊天，已經證人許學文、翁財興、葉金森到庭證實，
乃原判決竟以楊文賓並未至上訴人家及葉金森所稱當晚十時與上訴人聯絡一節與通聯
紀錄所顯示最後通話時間不符，即認許學文等三人之證詞不可採；事實上，葉金森之
證述，時間雖有不合，但通話絕對真實，且楊文賓自承案發當日曾至上訴人家中，故
許學文、翁財興、葉金森三人之證詞應可採信，詎原判決竟不予採信，又未詳加說明
，自有判決不備理由之違法。（三）又原判決既認「證人葉金森上開當晚十時十分尚
與被告通電話之證言並非真實，應係因時日久遠有所誤陳」云云，而葉金森又明白證
稱上訴人於案發當晚均在家中泡茶聊天，乃原判決竟又指稱「亦不足以證明被告甲○
○當日晚上十時以後，未再與楊文賓外出之事實」，惟就葉金森之證述為何不足以證
明，並未予說明，亦有判決不備理由之違法。（四）告訴人與證人楊文賓、曾中副等
人就告訴人遭挾持之過程的說詞紛歧，究竟何者可信、何者不可採？原判決並未予說
明；且原判決既採納告訴人及證人曾中副之陳述，然就其二人之陳述歧異處，並未分
說明白，尤其就何人挾持告訴人上車以及是否持槍等重要構成要件事實，均未予認定
；則原判決同有不備理由之處。又原判決既採納曾中副、蔡永松之證言，竟又認定上
訴人未持槍，其事實之認定，顯有矛盾之處云云。經查：一、受命法官於審判期日前
，訊問證人，依法係得由當事人或辯護人到場，並非以上開人等到場為必要。故訊問
證人時，縱令被告及其辯護人未到，而審判期日已將此項證言要旨告知被告，予以辯
解之機會者，其採用該項證言，不能以此指為違法。本件原審於審判期日前，由受命
法官訊問第一審共同被告楊文賓，雖未通知上訴人或其辯護人到場，然依審判筆錄之
記載，原審已於審判期日提示該楊文賓供述筆錄並將其陳述要旨告知上訴人，予以辯
解之機會，則原判決採用該項證言，依前開說明，不能指為違法，上訴意旨（一），
顯非適法之第三審上訴理由。二、原判決採用上開證據為判決基礎，及捨棄許學文、
翁財興、葉金森等人證供與楊文賓所稱其一人單獨叫告訴人上車、告訴人所稱上訴人
持有槍枝各情，業於理由內詳細說明其得心證之理由，從形式上觀察其取捨證據之論
斷，並未違背經驗、論理及其他證據法則，亦無理由欠備或矛盾之情形，上訴意旨（
二）、（三）、（四），純係對原審採證認事職權之合法行使及於判決理由內指駁說
明之事項，重為事實爭辯，及任憑己意漫事指摘，無從據以辨認原判決已具備其所指
違背法令之形式，俱非適法之第三審上訴理由。綜上所述，應認本件上訴關於未經許
可持有手槍、子彈及剝奪他人行動自由部分為違背法律上之程式，予以駁回。至於傷
害部分，係屬刑事訴訟法第三百七十六條第一款所列不得上訴於第三審之案件，原已
不得上訴於第三審，而與之有裁判上一罪關係之未經許可持有手槍、子彈及剝奪他人
行動自由部分，其上訴復不合法，無從併為實體上之審理，自亦應從程序上予以駁回
。
據上論結，應依刑事訴訟法第三百九十五條前段，判決如主文。
中      華      民      國    九十一    年     十二     月     十二     日
                              最高法院刑事第八庭
                                  審判長法官  莊  登  照
                                        法官  洪  明  輝
                                        法官  黃  一  鑫
                                        法官  魏  新  和
                                        法官  林  秀  夫
      右正本證明與原本無異
                                              書  記  官
中      華      民      國    九十一    年     十二     月     十八     日
